【裁判字號】    97,審消債更,87
【裁判日期】    970512
【裁判案由】    聲請更生
【裁判全文】
臺灣高雄地方法院民事裁定          97年度審消債更字第87號
抗  告  人  甲○○
                        10樓.
上列當事人聲請消費者債務清理事件，對於本院民國97年4 月18
日所為駁回更生聲請之裁定，提起抗告，本院裁定如下：
  主  文
原裁定撤銷。
抗告程序費用由抗告人負擔。
  理  由
一、抗告意旨略以：抗告人向台灣土地銀行之房屋貸款，經抗告
    人向台灣土地銀行請求協商時，台灣土地銀行告知抗告人之
    房屋貸款債權為國宅債權，債權人係內政部營建署而非台灣
    土地銀行，而消費者債務清理條例第151 條之前置協商，係
    以金融機構為限，政府機構提供資金委由金融機構代放款非
    協商範圍，此有內政部營建署於民國97年4 月16日營署財字
    第0972906597號函可稽。是抗告人於聲請更生時所述對台灣
    土地銀行之有擔保債務，實係對內政部營建署之債務，應無
    消費者債務清理條例第151 條前置協商之適用，為此請求撤
    銷原裁定，准予抗告人更生之聲請等語。
二、按債務人對於金融機構因消費借貸、自用住宅借款、信用卡
    或現金卡契約而負債務，在聲請更生或清算前，應提出債權
    人清冊，以書面向最大債權金融機構請求協商債務清償方案
    並表明共同協商之意旨，消費者債務清理條例第151條第1項
    定有明文。是債務人聲請更生前應行前置協商程序應僅限於
    金融機構之債權。本件抗告人聲請更生時雖自陳其自用住宅
    借款債權人台灣土地銀行並未參與中華民國銀行公會會員辦
    理消費金融案件無擔保債務協商機制，惟依抗告人所提出內
    政部營建署營署財字第0972906597號函可知上開自用住宅借
    款係內政部營建署提供資金委由台灣土地銀行之代放款，台
    灣土地銀行僅係代理人，實際債權人係內政部營建署。且依
    卷內聲請人所有座落鳳山市○○段2144地號土地及座落其上
    同段6203建號之土地及建物登記謄本上記載抵押權人為內政
    部營建署，亦得佐證。是本院前於97年4 月18日所為駁回更
    生聲請之原裁定，容有誤會，抗告意旨指摘原裁定不當，求
    為廢棄，係屬有理由，爰將原裁定撤銷。另因抗告人所為更
    生聲請並未釋明其有不可歸責於己之事由，致履行協商顯有
    重大困難之情事，故本件是否應准予更生聲請，仍待調查，
    本院將另為裁定，併予說明。
四、依消費者債務清理條例第15條、民事訴訟法第490條第1項，
    裁定如主文。
中    華    民    國    97    年    5     月    12    日
              民事第三庭    法      官  陳嘉惠
上為正本係照原本作成。
如不服本裁定，應於裁定送達後10日內，以書狀向本院提出抗告
，並繳納抗告費新臺幣1千元。
中    華    民    國    97    年    5     月    14    日
                            書  記  官  許雅惠


司法院資訊處製作；財團法人民間司法改革基金會備份。
